---
title: "Rで異常検知 メモ"
author: "谷口友哉"
ddate: "`r format(Sys.time(), '%Y/%m/%d')`"
output:
  rmdformats::downcute:
    code_folding: hide
    self_contained: TRUE
    thumbnails: FALSE
    lightbox: FALSE
    css: style.css
    md_extensions: -ascii_identifiers
vignette: >
  %\VignetteIndexEntry{Vignette Title}
  %\VignetteEngine{knitr::rmarkdown}
  %\VignetteEncoding{UTF-8}
---

```{r setup, include=FALSE}
knitr::opts_chunk$set(echo = TRUE)
```

先日の大学院の授業で異常検知について学習しました。ここでは、そのときに学んだ内容をRで実装したときのメモを備忘録として残しておきます。このページは以下の参考書の2章と7章の一部をまとめたものです。

* 参考書：入門 機械学習による異常検知 – Rによる実践ガイド –, 井手 剛 著, コロナ社, 2015年

# setup  

* ライブラリ読み込み

```{r,message = FALSE}
library(tidyverse)
library(car)
library(MASS)
```

(参考) 外れ値が含むようなデータを生成する方法

```{r}
Mu2 <- c(25, 35)				# x,yの平均値
Si2 <- matrix(c(25, 28, 28, 49), ncol=2)	# 相関係数
dat2 <- mvrnorm(90, Mu2, Si2)			# データ生成
Muo1 <- c(10, 55)				# 外れ値の平均値1
Muo2 <- c(40, 15)				# 外れ値の平均値2
Sio <- matrix(c(4, 1, 1, 9), ncol=2)		# 外れ値の分散・共分散
Err1 <- mvrnorm(5, Muo1, Sio)			
Err2 <- mvrnorm(5, Muo2, Sio)			
Dat <- rbind(dat2, Err1, Err2)			
Dat <- data.frame(x = Dat[,1], y = Dat[,2])	


ggplot2::ggplot(Dat, aes(x = x ,y = y)) + 
  geom_point() 
```

# 2章 外れ値検出

* 外れ値検出 (Outlier detection)

```{r}
?Davis
head(Davis)
summary(Davis)

```

* ヒストグラムと箱ひげ図

```{r}
ggplot2::ggplot(Davis, aes(x = weight)) +
  geom_histogram(bins = 15)

ggplot2::ggplot(Davis, aes(x = "", y = weight)) + 
  stat_boxplot(geom = "errorbar", width = 0.3) +   # ひげと横線を描写するコード
  geom_boxplot() + 
  labs(x = "") 
```

* 正規分布を重ねる
  * https://stackoverflow.com/questions/27661852/adding-a-density-line-to-a-histogram-with-count-data-in-ggplot2
```{r}
# 正規分布を重ねる
ggplot2::ggplot(Davis, aes(x = weight)) + 
  geom_histogram(aes(y=..density..),colour = "black", fill = "blue", alpha = 0.7) +
  stat_function(fun = dnorm, args = fitdistr(Davis$weight,"normal")$estimate,size = 1.5,colour = "brown")
```

* hotelling
```{r}
mu <- mean(Davis$weight)
s2 <- mean((Davis$weight - mu)^2)

sd <- sqrt(s2)
c(mu, s2)

a <- (Davis$weight - mu)^2/s2 # 異常度
th <-  qchisq(0.99, 1) # 閾値

d <- data.frame(a)


ggplot2::ggplot(d,aes(x=c(1:200),y=a)) +
  geom_point() + 
  geom_hline(yintercept = th, linetype = "dashed", colour = "blue") + 
  labs(title = "", x = "sample number", y = "anomaly")
```

# 7章 異常部位検知と変化点検知

* Keogh et al. (2005) の心電図データを以下から取得
  * http://www.cs.ucr.edu/~eamonn/discords/qtdbsel102.txt
```{r}
dt <- read.table("qtdbsel102.txt")
head(dt)
```

* データを分割, 可視化する

```{r}
D.train <- dt[1:3000,2] #訓練データ
D.test <- dt[3001:6000,2] #検証データ
plot(D.train, type="l", ylim=c(4.0,6.0)) #訓練データの図示
plot(D.test, type="l", ylim=c(4.0,6.0)) #検証データの図示
```


## 最近傍までの距離で異常部位検知 (Discord discovery)

* knnのためにFNNパッケージを読み込んでおく

```{r}
library(FNN) # knn

width <- 100
nk <- 1

D.train <- embed(dt[1:3000, 2], width)
D.test <- embed(dt[3001:6000, 2], width)


d <- FNN::knnx.dist(D.train, D.test, k = nk) # knn

df <- data.frame(x = c(1:(3000 - width + 1)), y = d[,1])

p <- ggplot2::ggplot(df,aes(x = x,y = y)) + 
  geom_line() + 
  labs(title = "", x = "index", y = "anomaly")

plot(p)
```

## 変化点検知 (Change-point detection)

* 特異スペクトル変換法で計算した変化度による変化点検知

```{r}
# 特異スペクトル変換
xi <- dt[3001:6000, 2]
w <- 50 # width
m <- 2
k <- w/2
L <- k/2 # lag
Tt <- length(xi)
score <- rep(0, Tt)

for(t in (w+k):(Tt-L+1)) {
  t.start <- t-w-k+1
  t.end <- t-1
  X1 <- t(embed(xi[t.start:t.end], w))[w:1,] # trajectory matrix
  X2 <- t(embed(xi[(t.start + L):(t.end + L)], w))[w:1,] # test matrix
  
  U1 <- svd(X1)$u[,1:m] # X11 SVD
  U2 <- svd(X2)$u[,1:m] # X12 SVD
  sig1 <- svd(t(U1) %*% U2)$d[1] # overlap
  score[t] <- 1 - sig1^2 # change score
}

df <- data.frame(x = c(1:3000), y = score)
head(df)

p <- ggplot2::ggplot(df,aes(x = x,y = y)) + 
  geom_line() + 
  labs(title = "", x = "time index", y = "change")

plot(p)
```

異常部位検出よりも明瞭に変化点が検出されている

# まとめ

外れ値検出、異常部位検出、変化点検知について簡単に触ってみました。  
今回の内容を元に、異常検知について (ざっくり) 俯瞰した note を後日またアップします。
